臺灣臺中地方法院臺中簡易庭小額民事判決
111年度中小字第3316號
原      告  畢卡索第三期管理委員會

法定代理人  江香君  
訴訟代理人  吳中偉  
被      告  李榮詳即李家全


上列當事人間給付管理費事件，本院於民國111年11月8日言詞辯
論終結，判決如下：
    主    文
被告應給付原告新臺幣4,563元，及自民國111年4月1日起至清償
日止，按週年利率百分之10計算之利息，及新臺幣3萬元。
訴訟費用新臺幣1,000元由被告負擔。
本判決得假執行。
    事實及理由
一、原告起訴聲明原請求：「被告應給付原告新臺幣（下同）3,
    510元，及自民國111年2月23日起至清償日止，按週年利率1
    0%計算之利息。」（見本院111年度司促字第6604號卷第59
    、61頁），迭經變更，嗣於111年11月8日當庭以言詞變更聲
    明為：「被告應給付原告4,563元，及自起訴狀繕本送達翌
    日起至清償日止，按年息百分之10計算之利息，並罰款3萬
    元。」（見本院卷第75頁），核屬擴張及減縮應受判決事項
    之聲明，合於民事訴訟法第255條第1項第3款規定，應予准
    許。
二、原告主張：被告係坐落臺中市○區○○○街00號地下2樓（建號
    ：北區錦村段9689號）區分所有權人之一，持有建物面積12
    85.08平方公尺權利範圍50/10000（下稱系爭建物）即1.944
    坪（1285.08×50/10000×0.3025＝1.944）。依原告社區109年
    區分所有權人第2次會議結論，自110年1月1日起依權狀面積
    收取B1、B2共有人每坪30元之管理費，如共有人拒繳，則依
    法追繳過去5年管理費，即105年1月至109年12月共計5年。
    被告持有系爭建物1.944坪，每期（2個月）應繳管理費117
    元（30×1.944×2＝117，元以下四捨五入），被告應付105年1
    月至111年6月管理費共計39期，金額為4,563元（117×39＝4,
    563）。其次，依社區規約第10條規定：「...四、區分所有
    權人若在規定之日期前未繳納本規約第11條第4款各項應繳
    金額時，管理委員會得訴請法院命其給付應繳之金額及另外
    收取遲延利息，以未繳金額之10%計算，...並罰款3萬元整
    。」，是被告既為系爭建物之所有權人，依法有繳交管理費
    之義務，如欠繳則應一併給付遲延利息及罰款。原告社區是
    79年3月17日建築完成，被告在建物謄本上登記的買賣時間
    為79年5月29日，是被告應係向建商第一手購買，詎被告積
    欠如前所示之管理費共計4,563元，屢經催索均不獲置理，
    為此提起本件訴訟等語，並聲明：如主文第1項所示。
三、被告則以：伊是在不知情之情況下，被登記為系爭建物之所
    有權人，因為84年至106年間，被告均在大陸，身分可能於
    該段期間被冒用，伊從未買過系爭建物，未去簽過名，完全
    不知道這件事，今年初收到原告催繳管理費時，也有前往原
    告社區，發現被告雖有地下室產權，但無停車位，79年間被
    告之身分證件並未遺失過，也無長輩為被告買過房子而未告
    知被告過，被告實是受害者，請庭上公平審判等語，資為抗
    辯，並聲明：原告之訴駁回。
四、得心證之理由：
  ㈠按區分所有權人或住戶積欠應繳納之公共基金或應分擔或其
    他應負擔之費用已逾2期或達相當金額，經定相當期間催告
    仍不給付者，管理負責人或管理委員會得訴請法院命其給付
    應繳之金額及遲延利息；又公寓大廈應設置公共基金，其來
    源如下：二、區分所有權人依區分所有權人會議決議繳納，
    公寓大廈管理條例第21條、第18條第1項第2款分別定有明文
    。次按區分所有權人為管理費繳交之絕對義務人，於任何時
    候或情況，均應負完全之義務責任，原告社區規約第10條第
    5款載有明文。
　㈡原告主張被告為原告所管理社區內系爭建物之區分所有權人
    ，而依109年區分所有權人第2次會議結論，自110年1月1日
    起依權狀面積收取B1、B2共有人每坪每月30元之管理費，如
    共有人拒繳，則依法追繳過去5年管理費，即105年1月至109
    年12月共計5年，被告持有系爭建物1.944坪，每期（2個月
    ）應繳管理費117元，被告應付105年1月至111年6月管理費
    共計39期，金額為4,563元（117×39＝4,563），經原告定相
    當期限催討給付，卻未獲置理等情，業據原告提出公寓大廈
    管理組織報備證明、未繳管理費明冊、存證信函、建物登記
    謄本、繳費明細通知單、社區規約、109年區分所有權人第2
    次會議紀錄、管理費計算表、110年12月10日管理委員會會
    議紀錄等件影本為證（見本院111年度司促字第6604號卷第9
    -35、53、55頁，本院卷第51-54頁），堪信為真。
　㈢被告雖辯稱：伊是在不知情之情況下，被登記為系爭建物之
    所有權人，因被告長年均在大陸，身分可能於該段期間被冒
    用等語（見本院卷第75頁）。然查，原告社區是79年3月17
    日建築完成，被告在建物謄本上登記的買賣時間為79年5月2
    9日，有建物謄本在卷可稽（見本院111年度司促字第6604號
    卷第17頁），是既被告復稱：其係於84年至106年間始在大
    陸等語（見本院卷第75頁），則被告應無因為其人在大陸而
    遭冒用身分、購買系爭建物之理，蓋於被告前往大陸前，被
    告已為系爭建物之買受，且登記在建物謄本上甚明；再者，
    並無證據可認被告之身分資料於79年間遺失，被告之長輩也
    無於被告不知情之狀況下、為被告購買系爭建物，經被告陳
    稱在卷（見本院卷第76、78頁），是被告抗辯其身分遭冒用
    、不知情而購買系爭建物、被登記在建物謄本上一節，實難
    認定。　
  ㈣此外，被告雖又辯稱：原告社區尚有其他住戶亦曾發生莫名
    被登記在建物謄本之情事，然經原告否認在卷，被告就此亦
    未提出任何佐證以實其說，是難為有利於被告之認定。另本
    院向臺中市中正地政事務所調閱臺中市○區○村段000000地號
    土地及其上之9689建號建物，於79年7月13日辦理買賣登記
    之相關資料後，中正地政事務所回覆表示：79年辦理買賣登
    記資料，因逾登記完畢之日起15年之保存期限，業已銷毀，
    無法提供等語，有中正地政事務所111年9月8日中正地所四
    字第號0000000000函在卷可考（見本院卷第63頁），是亦無
    從證明、核對被告所辯遭冒用身分而買受系爭建物之情，被
    告辯解難認有理。
　㈤復按區分所有權人或住戶積欠應繳納之公共基金或應分擔或
    其他應負擔之費用已逾2 期或達相當金額，經定相當期間催
    告仍不給付者，管理負責人或管理委員會得訴請法院命其給
    付應繳之金額及遲延利息，公寓大廈管理條例第21條定有明
    文，已於前述。經查，本件被告所積欠之管理費已逾2 期以
    上，且原告已以視同起訴之支付命令狀之送達為催告被告給
    付之意思表示（見本院卷第75 頁，本院111年度司促字第66
    04號卷第75頁），被告仍未給付，參照前開規定，原告自得
    訴請被告給付應繳金額。而依社區規約第10條規定：「...
    四、區分所有權人若在規定之日期前未繳納本規約第11條第
    4款各項應繳金額時，管理委員會得訴請法院命其給付應繳
    之金額及另外收取遲延利息，以未繳金額之10%計算，...並
    罰款3萬元整。」（見本院111年度司促字第6604號卷第27頁
    ），是原告請求被告併給付視同起訴之支付命令狀送達翌日
    起至清償日止，按年息百分之10計算之遲延利息，亦屬有理
    。
　㈥末按當事人得約定債務人於債務不履行時，應支付違約金，
    民法第250條第1項定有明文。前開社區規約第10條第4款約
    定之文字記載雖以「罰款」為之（見本院111年度司促字第6
    604號卷第27頁），然按解釋意思表示，應探求當事人之真
    意，不得拘泥於所用之辭句，民法第98條亦有明文。查原告
    社區規約性質上為公寓大廈管理條例所稱之規約，是區分所
    有權人為增進共同利益，確保良好生活環境，經區分所有權
    人會議決議之共同遵守事項，為私法自治之範疇；其真意應
    係約定該社區住戶如未依約繳納管理費時應給付違約金，依
    民法第250條第1項規定，並無不可，自不因其名為罰款而變
    更其性質。被告既有前揭所述拒繳管理費、違反社區規約之
    節，原告依前揭約定併請求被告給付違約金3萬元，即非無
    據。
五、綜上所述，原告請求被告給付積欠之管理費4,563元，及自
    支付命令送達翌日即111年4月1日起至清償日止，按週年利
    率百分之10計算之利息，及違約金3萬元共，為有理由，應
    予准許。
六、本件事證已臻明確，兩造其餘攻擊防禦方法及證據，核與判
    決之結果不生影響，故不一一論列，併此敘明。
七、本判決依民事訴訟法第436條之20規定，應依職權宣告假執
    行；並依同法第78條及第436條之19條第1項規定，確定其訴
    訟費用額為第一審裁判費1,000元（即第1審裁判費1,000元
    ），由被告負擔。
中　　華　　民　　國　　111 　年　　11　　月　　29　　日
                  臺灣臺中地方法院臺中簡易庭
                                  法　官　林秉暉
以上為正本係照原本作成。
如不服本判決，應於送達後20日內，以判決違背法令為理由，向
本院提出上訴狀並表明上訴理由 (上訴理由應表明一、原判決所
違背之法令及其具體內容；二、依訴訟資料可認為原判決有違背
法令之具體事實)，如未表明，上訴於法不合，得逕予駁回，如
於本判決宣示後送達前提起上訴者，應於判決送達後20日內補提
上訴理由書（須附繕本）。如委任律師提起上訴者，應一併繳納
上訴審裁判費。
中　　華　　民　　國　　111 　年　　11　　月　　29　　日
                                  書記官  巫惠穎